---
title: "lab_4"
author: "Movrenko Anna"
date: '25 марта 2020 г '
output: html_document
---
С помощью «knitr» создать html-отчёт с короткими пояснениями к данным и с двумя картами: 
1. Карта-хороплет регионов РФ, входящих в состав Приволжского федерального округа,  построенная функцией spplot() по данным сборников “Регионы России” за последний доступный год 16. 
2. Такая же карта, но со статистикой за 2010 год, построенная функцией ggplot(). 
```{r }
# загрузка пакетов

library('sp')                    # функция spplot()
library('ggplot2')               # функция ggplot()
library('RColorBrewer')          # цветовые палитры
require('rgdal')                 # функция readOGR()
library('broom')                 # функция tidy()
require('dplyr')                 # функция join()
library('scales')                # функция pretty_breaks()
library('mapproj')               # проекции для карт
install.packages('gpclib', type = 'source')
library('gpclib')
library('maptools')
# разрешить использовать полигональную геометрию, которая защищена лицензией 
gpclibPermit()

# распаковка данных (архив в ./data)
unzip('./data/gadm36_RUS_shp.zip', exdir = './data/RUS_adm_shp')

# прочитать данные уровней 0, 1, 2
Regions0 <- readOGR("./data/RUS_adm_shp/gadm36_RUS_0.shp", stringsAsFactors = F)
Regions1 <- readOGR("./data/RUS_adm_shp/gadm36_RUS_1.shp", stringsAsFactors = F)


# контурные карты для разных уровней иерархии ==================================
par(mfrow = c(1, 2))
par(oma = c(0, 0, 0, 0))
par(mar = c(0, 0, 1, 0))
plot(Regions0, main = 'adm0', asp = 1.8)
plot(Regions1, main = 'adm1', asp = 1.8)
par(mfrow = c(1, 1))


```

Карта-хороплет для численности населения в регионах ПФО.

```{r }
# заготовка для присоединения данных 
#  посмотрим на имена слотов объекта-карты
slotNames(Regions1)

# слот data
head(Regions1@data)
head(Regions1@polygons)
colnames(Regions1@data)

# преобразуем кодировку
Encoding(Regions1@data$NL_NAME_1) <- 'UTF-8'
Regions1@data$NL_NAME_1[1:10]

# делаем фрейм с координатами для ggplot
Regions.points <- fortify(Regions1, region = 'NAME_1')
unique(Regions1@data$NAME_1)
# оставляем только регионы ПФО
reg.names.ПФО <- c('Bashkortostan', 'Mariy-El', 'Mordovia', 'Tatarstan', 'Udmurt', 
                   'Chuvash', 'Perm', 'Kirov', 'Nizhegorod', 'Orenburg', 
                   'Penza', 'Samara', "Saratov', 'Ul'yanovsk'")
Regions.points <- Regions.points[Regions.points$id %in% reg.names.ПФО, ]
head(Regions.points)

```

Карта, со статистикой за 2010 год, построенная функцией ggplot().
Данные по регионам РФ взяты с сайта: https://www.gks.ru/folder/210/document/13204
Раздел Образование: ЧИСЛЕННОСТЬ СТУДЕНТОВ, ОБУЧАЮЩИХСЯ ПО ПРОГРАММАМ 
БАКАЛАВРИАТА, СПЕЦИАЛИТЕТА, МАГИСТРАТУРЫ
(на начало учебного года; тысяч человек)


```{r }
# присоединяем показатель численности населения 
df.st <- read.csv2('./data/PFO_10.csv', stringsAsFactors = F)
Regions.points <- merge(Regions.points, df.st, by = 'id')
Regions.points <- Regions.points[order(Regions.points$order), ]

# график ggplot2 
gp <- ggplot() + 
    geom_polygon(data = Regions.points, 
                 aes(long, lat, group = group, fill = Total)) +
    geom_path(data = Regions.points, 
              aes(long, lat, group = group),
              color = 'coral4') +
    coord_map(projection = 'gilbert') +
    scale_fill_distiller(palette = 'OrRd',
                         direction = 1,
                         breaks = pretty_breaks(n = 5)) +
    labs(x = 'Долгота', y = 'Широта', 
         title = "ЧИСЛЕННОСТЬ СТУДЕНТОВ, ОБУЧАЮЩИХСЯ ПО ПРОГРАММАМ 
БАКАЛАВРИАТА, СПЕЦИАЛИТЕТА, МАГИСТРАТУРЫ, 2010 год")
# выводим график
gp
```

Карта-хороплет регионов РФ, входящих в состав Приволжского федерального округа,  построенная функцией spplot() за 2016 год. 

```{r }
# график spplot
df.st1 <- read.csv2('./data/PFO_16.csv', stringsAsFactors = F)
Regions.points <- merge(Regions.points, df.st1, by = 'id')
Regions.points <- Regions.points[order(Regions.points$order), ]


# работаем с Regions1, добавляем статистику
Regions1@data <- merge(Regions1@data, df.st1, 
                       by.x = 'NAME_1', by.y = 'id', all.x = T)

# задаём границы карты
scale.parameter <- 0.7  # scaling paramter. less than 1 is zooming in, more than 1 zooming out. 
xshift <- -0.5  # Shift to right in map units. 
yshift <- 0.05  # Shift to left in map units. 
original.bbox <- Regions1@bbox  # Pass bbox of your Spatial* Object. 

# Just copy-paste the following
edges <- original.bbox
edges[1, ] <- (edges[1, ] - mean(edges[1, ])) * 
    scale.parameter + mean(edges[1, ]) + xshift
edges[2, ] <- (edges[2, ] - mean(edges[2, ])) * scale.parameter + 
    mean(edges[2, ]) + yshift

# задаём палитру
mypalette <- colorRampPalette(c('whitesmoke', 'coral3'))

spplot(Regions1, 'Total',
       col.regions = mypalette(20),  # определение цветовой шкалы
       col = 'coral4',               # цвет контурных линий на карте
       main = 'ЧИСЛЕННОСТЬ СТУДЕНТОВ, ОБУЧАЮЩИХСЯ ПО ПРОГРАММАМ 
БАКАЛАВРИАТА, СПЕЦИАЛИТЕТА, МАГИСТРАТУРЫ, 2016 год', 
       par.settings = list(axis.line = list(col = NA)), # без осей
       xlim = edges[1, ], ylim = edges[2, ] )
```

